臺灣士林地方法院刑事裁定　　　　　　　　　　　　　九十一年度自字第二一號
　　自　訴　人　乙○○
　　被　　　告　甲○○
右列被告因誣告等案件，經自訴人提起自訴，本院裁定如左：
    主  文
自訴駁回。
    理  由
一、按法院或受命法官於自訴案件第一次審判期日前訊問及調查結果，如認為案件有
    刑事訴訟法第二百五十二條至第二百五十四條之情形者，得以裁定駁回其自訴，
    同法第三百二十一條、第三百二十六條第三項定有明文。
二、自訴意旨略稱：緣自訴人與丙○○係夫妻關係，丙○○於九十一年三月間向台灣
    士林地方法院檢察署提出傷害告訴（經檢察官以九十一年度偵字第四三一四號聲
    請簡易判決處刑，嗣丙○○撤回告訴，經本院以九十一年度易字第七一四號判決
    公訴不受理）時稱：「民國九十年四月五日遭自訴人毆打，致渠受有前額瘀腫、
    右臉頰瘀傷、右胸皮膚紅腫、右小指擦傷之傷害；復於九十年十月八日，遭自訴
    人毆打，致受有右上臂瘀傷、右肘擦傷之傷害」云云，並提出台北市立陽明醫院
    診斷書二紙為證。惟丙○○告訴九十年四月五日遭自訴人毆打，卻於九十年四月
    八日向北投分局光明派出所報案時稱傷害時間為九十年四月八日十三時三十分，
    丙○○報案距發生時間不遠，記憶鮮明不致有所錯誤；台北市立陽明醫院（下稱
    陽明醫院）九十年四月五日驗傷單係九十一年告訴時所開立，內容與事實不符且
    診斷證明書並未經「診治醫師、主治醫師」簽名、蓋章，科主任欄僅有被告甲○○蓋職章代行，顯然未經醫院正常程序開立而出於偽造。九十年十月八日自訴人
    並未與丙○○衝突，應係九十年九月九日之事，因當日衝突導致自訴人眼鏡鏡片
    破裂，經自訴人事後向眼鏡行查證，九十年十月八日並無自訴人配鏡紀錄，自訴
    人配鏡時間係九十年九月九日，恐係丙○○九十一年三月提出傷害告訴已罹告訴
    期間而責由被告甲○○偽造診斷證明，此觀諸診斷證明書字號為九一診字第二八
    一號顯係九十一年開立，卻記載「中華民國九十年十月八日」且「診治醫師、主
    治醫師、科主任」全由被告甲○○蓋職章，顯然未經醫院正常程序開立而出於偽
    造。因認被告甲○○與丙○○（丙○○部分另經判決不受理）共犯刑法第一百六
    十五條之偽造刑事證據罪、第一百六十九條之誣告罪，及第二百十六條、第二百
    十五條之行使業務登載不實文書罪嫌。
三、按刑法第一百六十九條所稱「誣告」乃指「以犯人明知所訴虛偽為構成要件，若
    誤認有此事實，或以為有此嫌疑，自不得遽指為誣告」、「以告訴人所訴被訴人
    之事實必須完全出於虛構為要件，若有出於誤會或懷疑有此事實而為申告，以致
    不能證明其所訴之事實為真實，縱被訴人不負刑責，而告訴人本缺乏誣告之故意
    ，亦難成立誣告罪名」，「須具有意圖他人受刑事或懲戒處分之要件，如其報告
    之目的，在求判明是非曲直，並無使人受刑事或懲戒處分之請求，即與誣告罪之
    構成要件不符。」最高法院二十年上字第七一七號、四十四年台上字第八九二號
    及五十五年台上字第八八八號判例，均著有明文；是所謂虛構事實，係指明知無
    此事實，而故意捏造而言，若出於誤信、誤解、誤認或懷疑有此事實，或對於其
    事實誇大其詞，其目的在求判明是非曲直，均不得謂為誣告。又誣告罪之成立，
    須以被誣告人因虛偽之申告，而有受刑事或懲戒處分之危險為要件，若無此項危
    險，雖意在使人受刑事或懲戒處分，亦不能成立犯罪，有最高法院八十八年度台
    上字第二九０八號判決要旨足參。
四、經查：
  (一)丙○○確有先後於九十年四月五日下午十一時二十五分許、同年十月八日下午六
    時十分許，至陽明醫院急診處診療及驗傷，主治醫師均係被告甲○○，診斷均為
    瘀傷及擦傷，主訴原因均為被毆，此有該院函復本院之九十一年十一月六日、同
    年月二十五日北市陽醫歷字第０九一六０七五０八００號、０九一六０八００九
    ００號函各一件，及急診病歷四紙附卷足憑。
  (二)又依卷附陽明醫院九十一年十二月二十四日北市陽醫秘字第０九一六０八九六０
    ００號函說明：「一、本院診斷書為免病患久候並簡化作業流程，授權開立診斷
    書之主治醫師代理科主任用印。二、本院診斷書右上方之年度及流水號為關防用
    印日期及序號，非為病患應診日期。」，再參以被告甲○○於本院九十一年易字
    第七一四號乙○○傷害案件中證稱：「（公訴人問：你是否能說明你所開的診斷
    證明書是九十年十月八日，為何字號是九十一診二八一號？）答：病人晚上驗傷
    ，因為晚上沒有醫院關防，我們主治醫師會開立診斷證明書，但是沒有蓋大印，
    放在急診櫃台，看病人何時回來索取，我們依據索取時才編流水號，所以本件是
    告訴人（丙○○）於九十一年回來索取，才編九十一年的流水號。」（見該卷宗
    九十一年十二月二十四日訊問筆錄）等語，可知丙○○提出於九十年四月五日、
    九十年十月八日至陽明醫院診療之診斷證明書上，雖由被告甲○○代行科主任用
    印，然此乃係陽明醫院之通例，顯難遽指該二紙診斷證明書為不實；至九十年十
    月八日之診斷證明書右上方之字號載為九十一年，固與診斷證明書所載診斷日期
    不符，然診斷證明書上字號乃陽明醫院關防用印日期及序號，非關診斷日期，已
    如上述，自訴人執此指訴被告等共同偽造該二紙證斷證明書，亦非有據。
  (三)丙○○於九十一年三月十一日訴請台灣士林地方法院檢察署檢察官偵辦自訴人乙○○傷害罪嫌，雖有指訴：伊於九十年四月五日遭乙○○毆打，致伊受有前額瘀
    腫、右臉頰瘀傷、右胸皮膚紅腫、右小指擦傷之傷害云云，然此傷害犯行距丙○○提出告訴時，已逾六個月告訴期間，經檢察官曉諭後，丙○○亦當庭表示對此
    傷害犯行不再告訴等語（見台灣士林地方法院檢察署九十一年度他字第五七一號
    卷第十一頁），揆諸前揭最高法院八十八年度台上字第二九０八號判決要旨，丙○○此部分傷害告訴，並無使自訴人受刑事處分之危險，被告甲○○與丙○○自
    無足以成立誣告罪之餘地。
  (四)丙○○申告自訴人於九十年十月八日之傷害罪嫌，經台灣士林地方法院檢察署檢
    察官聲請簡易判決處刑（九十一年度偵字第四三一四號），聲請簡易判決處刑，
    本院認不應逕以簡易判決處刑，改依通常程序，經告訴人（即本案被告）丙○○
    當庭撤回告訴，而為公訴不受理判決，此經本院調取九十一年易字第七一四號乙○○家庭暴力罪之傷害案件刑事卷宗核閱屬實。自訴人於前開傷害案件之檢察官
    訊問時，直承於九十年十月八日有與丙○○發生爭執，二人有互相推擠之情（見
    九十一年他字第五七一號第十頁、第十一頁），其雖於本案否認該日與丙○○有
    發生爭執，而改稱二人係於九十年九月九日發生衝突云云，惟丙○○申告時有提
    出陽明醫院九十年十月八日診斷證明書為證，且該診斷證明書經查為真正，已如
    前述，可見丙○○之告訴，並非向壁虛構，自訴人與丙○○所述衝突日期容或有
    所差誤，然實無任何證據證明丙○○捏造虛偽衝突情事。
  (五)綜上所述，丙○○申告自訴人傷害罪嫌及提出之診斷證明書，非純屬虛捏，揆諸
    首揭說明，尚難認被告係共同誣告、偽造，而自訴人亦直認無證據證明被告之犯
    行，且當庭表示不願再追究被告等語（見本院九十一年十二月二十四日訊問筆錄
    ）。此外復查無其他積極證據足資證明被告有何偽造文書、偽造刑事證據、誣告
    之犯行，是被告犯罪嫌疑不足，有刑事訴訟法第二百五十二條第十款之情形，依
    照首揭規定，本件自訴應予駁回。
據上論斷，應依刑事訴訟法第三百二十六條第三項、第二百五十二條第十款裁定如主
文。
中      華      民      國      九十一      年    十二      月   三十   日
                                臺灣士林地方法院刑事第三庭
                                    法  官  何  信  慶
右正本證明與原本無異。
如不服本裁定應於送達後五日內向本院提出抗告狀。
                                    書記官  魏  里  安
中      華      民      國      九十一      年    十二      月  三十一  日
